【裁判字號】    90,交上易,232
【裁判日期】    891208
【裁判案由】    過失傷害
【裁判全文】
臺灣高等法院臺南分院刑事判決               九十年度交上易字第二三二號   Ｃ
      上  訴  人  臺灣嘉義地方法院檢察署檢察官
      被      告  乙  ○  ○
右上訴人因被告過失傷害案件，不服臺灣嘉義地方法院八十九年度交易字第二一二號
中華民國八十九年十二月八日第一審判決（起訴案號：臺灣嘉義地方法院檢察署八十
九年度調偵字第三九號），提起上訴，本院判決如左：
      主      文
上訴駁回。
      事      實
一、乙○○於民國八十八年十二月九日晚上十時十一分許，駕駛車牌號碼ＲＬ─一五
    六九號自小客車，沿嘉義市○○路由西向東方向行駛，途經垂楊路與民生北路交
    岔路口時，理應注意汽車行駛時，駕駛人應注意車前狀況，並隨時採取必要之安
    全措施，而依當時天候晴、夜間有照明、柏油路面乾燥、無缺陷、無障礙物、視
    距良好，又無不能注意之情事，竟疏未注意車前狀況，並隨時採取必要之安全措
    施，適有甲○○騎乘自行車（腳踏車），沿嘉義市○○○路由北向南方向行駛至
    該路段，亦疏未注意機慢車左轉彎時應停於待轉區始得左轉之規定而貿然左轉，
    兩車因而發生碰撞，致甲○○人車倒地，受有頭部外傷併顱內出血、右側胸鎖骨
    關節骨折等傷害。乙○○於肇事後，在未為有偵查權限之機關或公務員發覺前，
    即向接獲報案前往現場處理之嘉義市警察局交通隊警員自首，並接受裁判。
二、案經甲○○訴由嘉義市警察局第一分局報請臺灣嘉義地方法院檢察署檢察官偵查
    起訴。
      理      由
一、訊據被告乙○○坦承駕駛自小客車於右揭時、地與告訴人甲○○所騎自行車（腳
    踏車）發生碰撞，致告訴人受傷等事實，核與告訴人於警訊、偵查中及原審調查
    時指訴之情節相符，並有道路交通事故調查報告表一份及事故現場照片十一張附
    於警卷可稽，而告訴人甲○○因撞擊致受有前揭傷害，亦有天主教聖馬爾定醫院
    出具之診斷證明書一份附於警卷可憑。
二、按汽車行駛時，駕駛人應注意車前狀況，並隨時採取必要之安全措施，道路交通
    安全規則第九十四條第三項定有明文。依前開道路交通事故調查報告表事故現場
    圖所示，被告所駕駛之自小客車已通過交岔路直向停放於前方垂楊路外側快車道
    上，車後距交岔路口為八．八公尺，車前距交岔路口為一三．一公尺，煞車痕左
    輪長為七．六公尺，右輪為九．八公尺，在被告所駕停放之自小客車右側機車專
    用道上之血跡距交岔路口為一０．八公尺，告訴人所騎自行車（腳踏車）亦左轉
    彎已通過交岔路口反向斜停於垂楊路自行車專用道上，車前距交岔路口為一六．
    一公尺，車後距交岔路口為一六．九公尺，自行車（腳踏車）旁有散落物（廣告
    紙），可見當時告訴人所騎乘之自行車（腳踏車）應已完成左轉而直行於垂陽路
    上，並在被告所駕自小客車前面，則衡諸常情，被告駕駛自小客車行經該路段時
    ，若遵守前開規定，於肇事前有充分注意車前狀況且於所駕自小客車開大燈之情
    況下，應有足夠安全反應距離看見告訴人所騎乘之自行車（腳踏車），且有足夠
    時間採取必要之安全避撞措施，前開交岔路口雖設置機慢車兩段式左轉待轉區，
    有嘉義市警察局交通隊警員丙○○之報告一份附於偵查卷可按，惟被告既疏未注
    意車前狀況，並隨時採取必要之安全措施，要難以告訴人違反左轉彎時未停於待
    轉區始得左轉之規定貿然左轉為由而阻卻其過失責任，而依上開調查報告表所載
    ，肇事當時天候晴、夜間有照明、柏油路面乾燥、無缺陷、無障礙物、視距良好
    ，並無不能注意之情事，有前開調查報告表一份及現場照片十一張足參，被告竟
    疏未注意車前狀況，並隨時採取必要之安全措施，以致肇事，足見被告於本案車
    禍之發生，應有過失責任甚明。又肇事路段設有行車管制號誌，該號誌正常，且
    設置機慢車兩段式左轉待轉區，亦有前開調查報告表及警員丙○○之報告可按，
    告訴人未依規定於待轉區待轉即貿然左轉，亦有過失，被告辯稱告訴人亦有過失
    ，非無可採。告訴人雖有過失，但本案車禍既係被告之過失併合而發生，被告仍
    不能解免其刑責。又告訴人之受傷既係被告之過失行為所致，則被告之過失行為
    與告訴人之受傷間，顯有相當因果關係，事證明確，被告過失傷害犯行堪以認定
    。
三、核被告所為，係犯刑法第二百八十四條第一項前段之過失傷害罪。被告於肇事後
    ，在未為有偵查權限之機關或公務員發覺前，即向接獲報案前往現場處理之嘉義
    市警察局交通隊警員自首，並接受裁判，業據證人即前往現場處理之前開交通隊
    警員丙○○於本院審理時結證屬實，核與自首要件相符，應依刑法第六十二條前
    段之規定減輕其刑。
四、原審以被告罪證明確，適用刑法第二百八十四條第一項前段、第六十二條前段、
    第四十一條，罰金罰鍰提高標準條例第一條前段、第二項之規定，並審酌被告對
    於本案車禍所負過失責任之輕重、所生之危害、肇事後之態度、告訴人對於車禍
    發生亦有過失及迄今尚未與告訴人達成民事和解等一切情狀，判處被告有期徒刑
    四月，如易科罰金，以三百元折算一日，認事用法並無違誤，量刑及易科罰金折
    算標準之諭知亦均妥適。公訴人依告訴人之請求上訴指摘原判決速斷，為無理由
    ，應予駁回。
據上論結，應依刑事訴訟法第三百六十八條，判決如主文。
本案經檢察官李傳來到庭執行職務。
中    華    民    國      九十      年      三      月      十五        日
                                  臺灣高等法院臺南分院刑事第二庭
                                      審判長法官  游    明    仁
                                            法官  林    永    茂
                                            法官  陳    清    溪
右正本證明與原本無異。
不得上訴。
                                      法院書記官  嚴    巧    花
中    華    民    國      九十      年      三      月     十六         日
附錄法條：
刑法第二百八十四條第一項：因過失傷害人者，處六月以下有期徒刑、拘役或五百元
                          以下罰金，致重傷者，處一年以下有期徒刑、拘役或五
                          百元下罰金。


司法院資訊處製作；財團法人民間司法改革基金會備份。
